【裁判字號】    97,小上,19
【裁判日期】    971021
【裁判案由】    損害賠償
【裁判全文】
臺灣新竹地方法院民事裁定              97年度小上字第19號
上  訴  人  甲○○
被  上訴人  旺旺友聯產物保險股份有限公司
法定代理人  乙○○
上列當事人間請求損害賠償事件，上訴人對於中華民國97年7月2
日本院竹北簡易庭97年度竹北小字第288號小額訴訟事件第一審
判決不服提起上訴，本院裁定如下：
    主  文
上訴駁回。
第二審訴訟費用新臺幣壹仟伍佰元由上訴人負擔。
    理  由
一、按對於小額程序之第一審裁判，得上訴或抗告於管轄之地方
    法院，其審判以合議行之。對於前項第一審裁判之上訴或抗
    告，非以其違背法令為理由，不得為之。又上訴狀內應記載
    上訴理由，表明下列各款事項：（一）原判決所違背之法令
    及具體內容。（二）依訴訟資料可認為原判決有違背法令之
    具體事實。民事訴訟法第436之24及第436條之25分別定有明
    文。又依同法第468條規定，判決不適用法規或適用不當者
    ，為違背法令；而判決有同法第469條第1款至第5款情形之
    一者，為當然違背法令，此在對小額訴訟事件第一審判決提
    起上訴時亦準用之，此觀民事訴訟法第436之32規定自明。
    是當事人就小額訴訟事件第一審判決提起上訴，如依民事訴
    訟法第468條規定，以原審判決有不適用法規或適用法規不
    當為理由時，其上訴狀或理由書應有具體之指摘，並揭示該
    法規之條項或其內容；若係成文法以外之法則，應揭示該法
    則之旨趣；倘為司法院解釋或判例，則應揭示該判解之字號
    或其內容。如依民事訴訟法第469條所列第1款至第5款情形
    為理由時，其上訴狀或理由書，應揭示合於該條款之事實。
    故對於小額程序之第一審裁判提起上訴時，如上訴論旨並未
    具體指出原審認定事實有如何違反法令情事，更未具體指明
    其所違反法令之條項或其內容，不得謂已合法表明上訴理由
    ，其上訴自難認為合法（最高法院70年度台上字第720號判
    例意旨參照），而屬上訴不合程式，第二審法院應依同法第
    436條之32第2項準用同法第444條第1項以裁定駁回之（最高
    法院72年度台聲字第113號裁判意旨參照）。
二、本件上訴意旨略以：
（一）上訴人係於民國97年4月16日第一次出庭後，始由被上訴
      人所出示之車輛所有人「車輛損害理賠申請書」上「CR-V
      本田休旅車」受損部位及情形之車輛照片，始知該求償之
      本田汽車並非車禍當時對造所駕駛之豐田汽車，兩者由外
      型及駕駛員下車開啟車門方式之不同即可確知。
（二）對於原審判決，茲列舉事實情形及上訴理由如下：
    1.車禍當時訴外人林大為所駕駛車輛（下稱系爭車輛），並
      非車號2365─PT本田汽車，且車禍發生時該車之前方40公
      尺均無他車，卻緊急剎車，致生本件車禍事件，不能將車
      禍原因全歸責於上訴人。
    2.據國道公路警察局第二警察隊楊梅分隊之解釋，警方開立
      之當事人登記聯單係針對當時雙方車均無受損情形下所開
      立，如有受損情形時，則召集雙方保險公司會同處理損害
      賠償事宜，並另開立他種處理單據。至於所謂聯單上雙方
      簽名無誤一則，該簽名僅證明其自己所填姓名、電話及車
      號等資料無訛，而非證明他人所填資料是否真實，故僅簽
      名在自己資料欄後面，總之，當天兩車相撞之後，雙方駕
      駛人及兩位警員都當場認為被撞車並無受損情形，始當場
      開立聯單，雙方亦無任何異議。
    3.訴外人即系爭車輛駕駛人林大為所填之車號2365─PT車輛
      絕非系爭之豐田廠牌車輛之車牌號碼，而係登記其妻所有
      車輛，顯有偽造文書及詐欺嫌疑。又上訴人與當時拍照之
      警員通話時，該警員竟答覆上訴人所拍攝之車輛係背景為
      加油站之車輛（本田廠牌）而非停在派出所前左側之系爭
      豐田廠牌車輛（背景為樹木），其中必有所誤會。且系爭
      車輛所有人向被上訴人索賠申請書上之本田汽車與警局所
      拍攝之本田汽車竟非同一車輛，亦令人不解。此外，許多
      車禍筆錄內容竟非向我詢問，而係我所不知者，上訴人亦
      於原審開庭時陳述。
    4.於原審時，上訴人本以為只要雙方車輛及駕駛人均到庭，
      一切真相即可大白，但經再三請求，原審法院亦要求駕駛
      當事人及當事車輛到庭，惟他方駕駛人林大為及其所駕車
      輛均拒不出庭。
    5.原審判決理由四、(一)所提向國道公路警察局第二警察隊
      調閱相關之資料，是從何而來？車禍現場圖因車輛無損，
      早經雙方同意移至路肩，所以已無現場可言，更無現場照
      片，至於調查報告表內所列，都由警方人員自行書寫，而
      非有詢問當事人事實，不知書寫內容為何，其真實性亦無
      從得知。
    6.關原審判決理由四、(二)所述，上訴人之所以答名於談話
      紀錄表，係因當時並不知系爭車輛駕駛人所提出之行車執
      照係本田CR-V車輛，以為係豐田車輛之行照，始予簽名，
      純屬誤認，並非承認當天撞擊之車輛即係本田車輛。況由
      四人同認系爭車輛毫無受損情況下，現卻又冒出本田CR-V
      車輛受損索賠，又應如何解釋？
    7.上訴人所駕駛之福斯汽車保險桿在靜止狀況下，高約45公
      分，在緊剎車時車頭保險桿下沈至35公分，本次相撞撞擊
      點在上訴人車輛右前端轉角右後方約5~10公分處保險桿上
      ，與前車右後端轉角處保險桿下端，上訴人車輛在撞擊處
      仍留有衝撞痕跡，右前燈玻璃破損。由此判斷，離地35公
      分之兩車右邊角頭外側之撞擊點，會否撞到高60公分備胎
      及高80公分以上之拳頭大的受損凹洞？又原審判決中言及
      上訴人車輛車頭突出處可能衝擊備胎乙節，然該車頭自20
      年前購入時迄今從未受有撞擊，從未修理及鈑金過，可證
      從未以車頭碰撞過前車備胎。況且，兩車碰撞時，力道輕
      微，前車即系爭車輛似未查覺，仍向前行約近20公尺始停
      下來，由此可見如此輕碰，怎有可能造成那麼大的損害？
（三）綜上所述，爰聲明：1.原判決廢棄；2.被上訴人於第一審
      之訴及假執行之聲請均駁回；3.第一審及第二審訴訟費用
      均由被上訴人負擔。
三、本件上訴人就原審判決固於法定期間內提起上訴，然就其上
    訴狀之上訴理由記載，無非以原審判決未詳予審酌被上訴人
    承保車輛與實際發生交通事故之系爭車輛之同一性，以及事
    故當時已經雙方及警員確認無損害發生，嗣後卻又以本件所
    指之損害請求賠償，實屬無稽，且亦非上訴人車輛可能造成
    之損害等情事，對原審判決有所不服等語為上訴理由提起本
    件上訴。惟查，經核上訴人上訴狀內所載上訴理由之內容，
    係就第一審判決有關取捨證據、認定事實之職權行使而為指
    摘，並未具體說明第一審判決之認定有何不適用法規或適用
    法規不當之情形，並揭示該法規之條項或其內容，及合於民
    事訴訟法第469條所列各款之事實，難認上訴人對該判決之
    如何違背法令已有具體指摘，揆諸首揭法條意旨，應認其上
    訴為不合法，應予駁回；併將本件訴訟費用計算如主文第2
    項所示。
四、據上論結：依民事訴訟法第436條之32第1項、第2項、第444
    條第1項、第95條、第78條、第436條之19第1項，裁定如主
    文。
中    華    民    國    97    年    10    月    21    日
                  民事第一庭  審判長法  官  陳順珍
                                    法  官  林南薰
                                    法  官  高敏俐
以上正本係照原本做成。
本裁定不得抗告。
中    華    民    國    97    年    10    月    21    日
                                    書記官  周育瑜


司法院資訊處製作；財團法人民間司法改革基金會備份。
